【裁判字號】    97,訴,2221
【裁判日期】    970820
【裁判案由】    違反毒品危害防制條例
【裁判全文】
臺灣彰化地方法院刑事判決              97年度訴字第2221號
公  訴  人  臺灣彰化地方法院檢察署檢察官
被      告  甲○○
上列被告因違反毒品危害防制條例案件，經檢察官提起公訴（97
年度毒偵字第2353號），本院依簡式審判程序審理，判決如下：
    主  文
甲○○施用第一級毒品，處有期徒刑柒月，扣案之殘沾有海洛因
之夾鏈袋壹個沒收銷燬之，扣案之塑膠鏟管壹支沒收。
    犯罪事實
一、甲○○前於民國89年間因施用毒品案件，經本院以89年度毒
    聲字第5856號裁定送觀察、勒戒後，認有繼續施用毒品之傾
    向，再經本院以90年度毒聲字第179 號裁定令入戒治處所施
    以強制戒治1 年，因執行成效良好認無繼續戒治必要，由本
    院以90年度毒聲字第2577號裁定停止戒治，所餘戒治期間並
    付保護管束，惟於保護管束期間因違反保護管束應遵守事項
    情節重大，由本院以90年度毒聲字第4087號裁定撤銷停止戒
    治，令入戒治處所施以殘餘期間之強制戒治，迄於91年5 月
    31日執行完畢釋放。再於92年間復因施用毒品案件，經臺灣
    彰化地方法院檢察署檢察官於92年11月17日提起公訴，由本
    院以92年度訴字第1426號繫屬在案，嗣因甲○○於審理中逃
    亡，經本院於93 年5月5 日發佈通緝，緝獲後由本院以97年
    度訴緝字第34號判決有期徒刑1 年確定。詎仍不知悔改，明
    知海洛因業經公告列為毒品危害防制條例第2 條第2 項所列
    管之第1 級毒品，不得非法持有、施用，竟基於施用第1 級
    毒品海洛因之犯意，於97年5 月26日下午7 時許，在其位於
    臺北縣中和市○○路46 9巷21弄22號居所內，以將海洛因粉
    末摻入香菸內點燃吸食之方式，施用第1 級毒品海洛因1 次
    。嗣於同年5 月28日下午10時20分許，為警在彰化縣花壇鄉
    ○○路○ 段與鳥松巷口處因其行跡可疑經盤查而查獲，當場
    扣得殘沾海洛因之夾鏈袋1 個、塑膠鏟管1 支及與本案無關
    之注射針筒3 支，並經其同意採集其尿液送驗後，結果呈嗎
    啡陽性反應，始查悉上情。
二、案經彰化縣警察局彰化分局報請臺灣彰化地方法院檢察署檢
    察官偵察起訴。
    理  由
一、本件被告所犯係死刑、無期徒刑、最輕本刑為3 年以上有期
    徒刑以外之罪，其於準備程序就前揭被訴事實為有罪之陳述
    ，經受命法官告知簡式審判程序之旨，並聽取其與公訴人之
    意見後，本院認無不得或不宜改依簡式審判程序進行之處，
    爰依刑事訴訟法第273 條之1 第1 項、第284 條之1 ，裁定
    本案由受命法官獨任進行簡式審判程序，合先敘明。
二、上揭犯罪事實，業經被告於警、偵訊及本院審理時（參見本
    院97年8 月6 日審判筆錄）坦承不諱，且其於97年5 月29日
    為警查獲時所採驗之尿液，經臺灣彰化地方法院檢察署委託
    警方送請詮昕科技股份有限公司檢驗結果，確呈嗎啡及甲基
    安非他命陽性反應，此有彰化縣警察局彰化分局委託檢驗尿
    液代號與真實姓名對照認證單及該公司97年6 月12日編號00
    000000號濫用藥物尿液檢驗報告各1 紙附卷可稽。參諸醫學
    臨床實驗及根據英國藥學會出版之文獻Clarke's Isolation
    and Identification of Drugs 乙書第293 頁載：海洛因經
    注射入人體後，在體內迅速水解成6-Monoacety I morphine
    ，再緩緩繼續水解成嗎啡，然後再循嗎啡之代謝方式排出，
    同書第431 頁至第432 頁並載有：嗎啡經注射入人體後，約
    50％以上於8 小時內自尿中排出，至24小時排出約90％，但
    48小時後仍有微量可檢出等語。此外，按通常健康成人一次
    注射嗎啡15公絲，而以現行採用蟻醛酸試液及鉬鋑銨酸試液
    檢檢驗其尿液時，注射後8 小時內所排尿液易於檢出；8 小
    時至24小時，視其取尿時間及尿量多寡，可能檢出；至24小
    時以後所排之尿液，用上述方法已難檢出，亦據行政院衛生
    署藥物食品檢驗局73年11月30日（73）藥檢壹字第030221號
    函釋明確。是依上開說明，佐以被告前揭尿液檢驗報告及扣
    案夾鏈袋1 個、塑膠鏟管1 支，足徵被告前開施用第1 級毒
    品海洛因之自白核與事實相符，堪可採為論罪科刑之依據。
三、按犯毒品危害防制條例第10條施用第1 、2 級毒品之罪者，
    檢察官應先聲請法院裁定將被告令送勒戒處所觀察、勒戒，
    經觀察、勒戒後，認無繼續施用毒品傾向者，應即釋放，並
    為不起訴之處分或不付審理之裁定；認有繼續施用毒品傾向
    者，應由檢察官聲請法院裁定令入戒治處所施以強制戒治，
    且經觀察、勒戒或強制戒治執行完畢釋放後，5 年內再犯第
    10條之罪，檢察官應依一般刑事訴訟程序予以起訴論罪科刑
    ，此觀諸毒品危害防制條例第20條第1 項、第2 項、第23條
    第2 項前段規定自明。次按修正毒品危害防制條例就施用毒
    品者，僅於「初犯」及「5 年後再犯」二種情形，有其追訴
    條件之限制，即須於初犯經觀察、勒戒或強制戒治釋放後，
    5 年內均無施用毒品之行為，始能認其前所實施之觀察、勒
    戒或強制戒治已足遮斷毒癮，而得於5 年後再犯時，再予適
    用初犯之規定，重行觀察、勒戒等程序；倘5 年內已經再犯
    ，被依法追訴處罰，縱其第3 次（或第3 次以上）施用毒品
    之時間在初犯釋放5 年以後，即與「5 年後再犯」之情形有
    別，且因已於「5 年內再犯」，顯見其再犯率甚高，原實施
    觀察、勒戒或強制戒治，已無法收其實效，而無5 年戒斷期
    之存在，自無再經觀察、勒戒及強制戒治之必要，應由檢察
    官逕行起訴（最高法院95年度臺非字第59號判決、95年度臺
    非字第65號判決及95年度第7 次刑事庭會議決定足資參照）
    。經查，本件被告前因施用毒品案件，經本院以89年度毒聲
    字第5856號裁定送觀察、勒戒後，認有繼續施用毒品之傾向
    ，再經本院以90年度毒聲字第179 號裁定令入戒治處所施以
    強制戒治1 年，因執行成效良好認無繼續戒治必要，由本院
    以90年度毒聲字第2577號裁定停止戒治，所餘戒治期間並付
    保護管束，惟於保護管束期間因違反保護管束應遵守事項情
    節重大，由本院以90年度毒聲字第4087號裁定撤銷停止戒治
    ，令入戒治處所施以殘餘期間之強制戒治，迄於91年5 月31
    日執行完畢釋放；復於前開強制戒治執行完畢釋放後5 年內
    之92年間，因施用毒品案件，經本院以97年度訴緝字第34號
    判處有期徒刑確定等情，有臺灣高等法院被告前案紀錄表、
    臺灣彰化地方法院檢察署刑案資料查註紀錄表各1 份附卷可
    參，揆諸前開最高法院判決，因被告在90年後之5 年內，業
    有施用毒品之行為，則本次被告於97年間再次施用毒品，即
    與5 年後再犯之情形有別，自應逕行起訴。
四、按海洛因為毒品危害防制條例第2 條第2 項所明定之第1 級
    毒品。是核被告前揭所為，係犯同條例第10條第1 項之施用
    第1 級毒品罪。被告於此期間內持有該級毒品並進而施用，
    其持有之低度行為應為施用之高度行為所吸收，不另論持有
    毒品之罪。爰審酌被告前有施用毒品之不良素行，歷經觀察
    、勒戒及戒治程序後，仍未能徹底戒絕毒品，顯見意志不堅
    ，且有失政府制定毒品危害防制條例之立法美意，本不宜寬
    貸，惟念其施用毒品乃自戕一己之身體健康，尚未害及他人
    ，且犯後始終坦承犯行，暨其智識程度、生活狀況等一切情
    狀，量處如主文所示之刑。扣案之夾鏈袋1 個，經送請行政
    院衛生署草屯療養院鑑驗結果，確殘沾有第1 級毒品海洛因
    ，此有該院97年6 月13日草療鑑字第0970005113號鑑定書1
    紙在卷可按，因其上殘留之第1 級毒品海洛因難以析離，亦
    應全部視為毒品危害防制條例第2 條第2 項第1 款所定之第
    1 級毒品，為違禁物，爰依同條例第18條第1 項前段之規定
    ，宣告沒收銷燬之。又扣案塑膠鏟管1 支，係被告所有供其
    於97年5 月26日施用第1 級毒品海洛因所用之物，業據被告
    於本院審理時供承在卷（詳見本院97年8 月6 日審判筆錄）
    ，爰依刑法第38條第1 項第2 款之規定，併予宣告沒收。至
    扣案之注射針筒3 支，雖係被告所有，惟尚未經使用，並非
    供本次施用毒品所用之物，業據其供明在卷，本院衡酌被告
    既已坦承施用毒品犯行，對應沒收之物應無隱諱之理，是其
    所辯應堪採信，爰均不就扣案之注射針筒3 支宣告沒收，併
    此敘明。
據上論斷，應依刑事訴訟法第273 條之1 第1 項、第299 條第1
項前段，毒品危害防制條例第10條第1 項、第18條第1 項前段，
刑法第11條、第38條第1 項第2 款，判決如主文。
本案經檢察官蔡明達到庭執行職務。
中    華    民    國    97    年    8     月    20    日
                  刑事第一庭    法  官  胡宜如
以上正本證明與原本無異。
如不服本判決，應於送達後10日內向本院提出上訴狀（須附繕本
）。
中    華    民    國    97    年    8     月    20    日
                                書記官  蕭秀吉
附錄本案論罪科刑法條：
毒品危害防制條例第10條
施用第一級毒品者，處 6 月以上 5 年以下有期徒刑。
施用第二級毒品者，處 3 年以下有期徒刑。


司法院資訊處製作；財團法人民間司法改革基金會備份。
